臺灣新竹地方法院民事判決
                                      109年度訴字第316號
原      告  黃兆定  
訴訟代理人  張婉娟律師
            邱懷祖律師
被      告  黃金峯  

上列當事人間請求履行協議事件，本院於民國109年11月12日辯
論終結，判決如下：
    主  文
原告之訴駁回。
訴訟費用由原告負擔。
    事實及理由
壹、程序方面:
　　按不變更訴訟標的，而補充或更正事實上或法律上之陳述者
    ，非為訴之變更或追加，民事訴訟法第256條定有明文。查
    本件原告起訴時，其訴之聲明第一項原為：被告應將其所有
    坐落新竹縣○○鄉○○段0000地號（即重測前峨眉鄉富興段西河
    排小段112-2 地號），如起訴狀所附空照圖所示甲部分土地
    之所有權全部移轉登記予原告。嗣於本院會同兩造囑託新竹
    縣竹東地政事務所測量並繪製複丈日期為民國109 年8月21
    日之複丈成果圖即附圖後，原告於109年10月12日具狀變更
    其聲明為：被告應將其所有坐落新竹縣○○鄉○○段0000地號，
    如附圖甲案所示A部分面積83.52平方公尺土地之所有權，全
    部移轉登記予原告（見本院卷第328 頁）。核原告所為訴之
    變更，係屬因測量而確定應移轉土地部分之面積、位置後，
    所為之補充及更正事實上之陳述，並非訴之變更及追加，揆
    諸前揭規定，程序上應予准許。
貳、實體方面:
一、原告主張：
㈠、被告之被繼承人即其父黃炳芳，與原告為兄弟，前於101年3 
    月29日就其所有坐落重測前新竹市○○鄉○○段○○○○段00000地
    號土地與原告簽訂協議書（下稱系爭協議書），就上開地號
    土地與原告所有重測前同段164-11、164-15地號土地之土地
    交換乙事達成協議，於系爭協議書約定「一、乙方（即原告
    ）所有164-11號與甲方（即黃炳芳）所有112-2 號毗鄰部份
    分割給甲方登記。二、甲方所有112-2號內衛生室及農會柑
    桔倉庫佔有乙方164-15號，依柑桔倉庫外牆壹公尺為分割線
    ，分割給甲方登記。三、甲方所有112-2 號與乙方毗鄰164-
    14號圍牆及通道分割給乙方登記。四、甲方所有112-2號現
    有道路依舖柏油路邊緣與乙方毗鄰為分割線，分割給乙方登
    記。」等語，原告已依系爭協議書第一、二點之約定將該等
    所指之土地交換登記予黃炳芳，然黃炳芳卻以其依系爭協議
    須交換之土地範圍內容有異議為由，未依系爭協議書辦理土
    地交換登記。嗣雙方於101 年8月10日至新竹縣峨眉鄉調解
    委員會（下稱系爭調解委員會）進行調解（下稱系爭調解）
    ，然調解不成立，其後，黃炳芳雖於同年9月間將系爭重測
    前112-2 地號土地，分割出重測前同段112-21地號土地（上
    開之112-2、112-21地號土地，下合稱系爭二筆土地）後，
    嗣原告再將該筆分割出之重測前112-21地號土地，與原告所
    有重測前164-11地號土地合併為同段112-21地號，並登記為
    原告所有，然於黃炳芳辦理上開土地登記事宜後某日，原告
    始驚覺黃炳芳並未依系爭協議書第四點之約定，以「現有道
    路依舖柏油路邊與原告毗鄰者」為分割線，從系爭重測前11
    2-2地號，割出同段112-21地號，而係將分割線往原告所有
    之重測前164-14、164-11地號土地之方向偏移。嗣黃炳芳於
    104年11月間死亡後，由被告及訴外人黃金榮、黃韓春蘭繼
    承系爭重測前112-2 地號土地，上開三人復於105 年4月間
    將上開土地分割出重測前同段112-22、112-23地號後，系爭
    重測前112-2地號土地登記為被告所有、系爭重測前112-22
    地號土地則登記為黃金榮所有，於108年8月30日，該等土地
    因地籍圖重測，系爭重測前112-2地號變更為新竹縣○○鄉○○
    段0000地號、系爭重測前112-21地號則變更為新竹縣○○鄉○○
    段0000地號。
㈡、又101年間原告與被告之父黃炳芳，為辦理系爭協議書第四點
    土地分割事宜，當時雙方雖有沿柏油路邊緣指界打樁或噴漆
    作為分割土地之界址點，然之後黃炳芳實際進行土地分割時
    ，卻又未依雙方上開指界之椿點或噴漆處作為分割界線，而
    是偏向系爭重測前164-14、164-11地號土地之方向，顯然黃
    炳芳並未依系爭協議書第四點之約定，將其所有重測前112-
    2地號土地內，其中自當時柏油路邊緣，至與當時164之10、
    之11、之13、之14地號土地間界址線範圍內之土地，即如附
    圖所示A部分、面積83.52平方公尺之土地，悉數分割而移轉
    登記予原告所有，黃炳芳已有未依該協協議書履行之情形。
㈢、再經新竹縣竹東地政事務所於本院訴訟進行中，至系爭土地
    進行測量後，得知系爭重測前112-2及112-21地號土地間之
    地籍線位置，與重測後地籍線位置約略相同，顯見被告所辯
    系爭土地，係因重測造成地界線位移，致上開二筆土地地界
    現狀非以「舖柏油路邊緣」為界，並非黃炳芳先前未履約，
    故不可歸責於黃炳芳云云，並非事實。又系爭調解其調解筆
    錄（下稱系爭調解筆錄）之調解結果第二點，固記載:針對
    協議第四點有爭議部分，兩造同意交換範圍不包括對造人所
    述長10米、寬50公分排水溝部分，實際位置及面積，以地政
    單位測量為準等情，然因上開部分後來未經地政單位測量，
    是該次之調解並未成立，被告自不得執上開內容，作為認定
    系爭重測前112-2與112-21地號土地間界址線之依據，況依
    臺灣高等法院103年上易字第895號判決見解，原告於調解時
    所為之讓步，於本件訴訟中亦不得採為裁判之基礎。又被告
    所指附圖所示編號4-1該點，實係依前述調解筆錄中所載「
    兩造同意交換範圍不包括…排水溝部分」所為，然上開調解
    既未成立，即不得以該調解筆錄所載內容，變更系爭協議書
    之約定，被告所指該附圖4-1點即不可採。而被告另所指如
    附圖所示編號5-1及6-1之二點，均係位於原告房屋圍牆上，
    而圍牆與道路之間尚存有經年不曾變動之水溝，可見上開二
    界址點距離系爭協議書所約定「舖柏油路邊緣」處相距甚遠
    ，另被告所指附圖所示編號7-1之界址點，亦距離現有道路
    甚遠，故該三點顯非系爭協議書所約定「舖柏油路邊緣」處
    之界點。而原告所指界如附圖編號1、2、3所示之三界址點
    ，被告並不爭執，另原告所指界如附圖編號4、5、6三點，
    亦係位於系爭協議書第四點之「舖柏油路邊緣」上，足見系
    爭二筆土地當時分割線之位置，確係如原告所指附圖1至6點
    之連線上，可見黃炳芳當時確未依系爭協議書第四點之約定
    ，將如附圖所示A、面積83.52平方公尺之土地分割移轉登記
    予原告，被告為其之繼承人，自應繼承該移轉土地之債務。
㈣、為此，原告爰依系爭協議書第四點之約定及繼承之法律關係
    提起本件訴訟，並聲明：如上述變更後聲明所載。
二、被告之答辯：黃炳芳死亡前已依據系爭協議書及系爭調解筆
    錄之約定，將系爭重測前112-2地號土地，分割出系爭重測
    前112-21地號土地，並經新竹縣竹東地政事務所於101年9月
    10日會同原告與黃炳芳至現場測量，並作成複丈成果圖，原
    告當時未曾於測量現場提出異議，就上開複丈成果圖，亦未
    提出異議，嗣後原告亦已就分割出來之112-21地號土地，與
    其所有之164-11地號土地，辦理合併為112-21地號土地並登
    記為原告所有，是以黃炳芳已依系爭協議書及系爭調解筆錄
    履行完畢。況系爭112-2地號土地，分割出該112-21地號時
    ，其分割線之各點，當時均係經地政事務所人員現場實測並
    釘立界樁，且當時所釘界樁、界釘目前仍保留於現場，而先
    前相關之關係人包含原告在內，亦在現場確認無誤並拍照存
    證，所有界址均是由地政人員依法執行分割、鑑界，理當不
    致因不同人員測量而生不同位置之結果，且嗣於102年間經
    地政人員在場就前開分割結果施測鑑界時，亦經原告在場確
    認無訛，原告嗣後多年間亦未爭執，是其現始為主張黃炳芳
    未依協議履行，顯與事實不合。至於目前縱使重測後系爭二
    筆土地，即1061、1072地號間之界址線，與先前101年間分
    割時之界址點不符，容係因重測所造成，不能認被告之被繼
    承人黃炳芳，當時未依約分割移轉土地予原告，原告之請求
    並無理由等語置辯。並聲明：原告之訴駁回。
三、兩造不爭執事項：
㈠、黃炳芳與原告前就各自所有重測前之112-2；164-11、164-15
    地號土地，以依使用現狀為土地交換等事宜，先簽訂如本院
    卷第336頁之協議書（下稱原協議書，見本院卷第334頁），
    嗣於101年3月29日雙方又就上開事宜簽訂系爭協議書，約定
    :「一、乙方（即原告）所有164-11號與甲方（即黃炳芳）
    所有112-2 號毗鄰部份分割給甲方登記。二、甲方所有112-
    2號內衛生室及農會柑桔倉庫佔有乙方164-15號，依柑桔倉
    庫外牆壹公尺為分割線，分割給甲方登記。三、甲方所有11
    2-2號與乙方毗鄰164-14號圍牆及通道分割給乙方登記。四
    、甲方所有112-2號現有道路依舖柏油路邊緣與乙方毗鄰為
    分割線，分割給乙方登記。」（見本院卷第19-20頁）。
㈡、原告已於101年7月間依原協議書及系爭協議書之約定，辦理
    土地分割移轉登記予黃炳芳，而黃炳芳當時尚未依該等協議
    書辦理土地分割移轉登記予原告，原告乃於同年7月間檢附
    上開二份協議書，就黃炳芳應從其該112-2地號土地，辦理
    、分割出部分土地並移轉登記予原告一事，向系爭調解委員
    會聲請調解， 嗣經系爭調解委員會於於101年8月10日就原
    告與黃炳芳間上開事宜進行調解，調解結果為：「一、兩造
    同意依原協議，向地政事務所申請測量、辦理分割登記。二
    、針對協議第四點有爭議部分，兩造同意交換範圍不包括對
    造人（即黃炳芳）所述長10米、寬50公分排水溝部分。實際
    位置及面積，以地政單位測量為準。三、本案俟地政事務所
    完成土地測量並有土地複丈成果圖後，再行調解。」，並經
    原告及黃炳芳在該調解筆錄上簽名，此亦有新竹縣峨眉鄉公
    所函送到院之原告調解聲請書（附有上開二份協議書）、系
    爭調解筆錄及相關之土地查詢資料、地籍圖影本在卷可憑（
    見本院卷第154-196頁）。
㈢、黃炳芳於101年8月23日向新竹縣竹東地政事務所，申請從其
    所有之112-2地號土地，分割出同段112-21地號土地，當時
    並經地政事務所通知黃炳芳及關係人於同年9月10日至現場
    進行分割之複丈測量，嗣經所有權人在該112-2地號現場指
    界並由地政人員在指界處釘出六個塑膠樁後，由地政人員依
    該等塑膠樁之連接線，複丈測量而從112-2地號土地內，分
    割出112-21地號、面積428平方公尺之土地，並繪製相關之
    土地複丈成果圖及面積計算表、土地複丈地籍調查表；原告
    當時亦就上開分割出來之112-21地號土地，申請地政事務所
    與其原有之164-11地號土地辦理合併登記，嗣亦經地政事務
    所將該二筆土地之合併複丈結果通知本件原告，並於101年1
    0月間，辦妥該二筆土地之合併登記予原告等情，有竹東地
    政事務所函送到院之黃炳芳、原告之土地複丈及標示變更登
    記申請書（黃炳芳為分割土地，原告為合併土地），相關之
    土地複丈定期通知書、土地複丈圖及面積計算表（其內顯示
    由112-2地號內之6個塑膠樁之連線，從該112-2地號分割出1
    12-21地號）、土地複丈地籍調查表、複丈結果通知書、地
    籍異動索引表等影本在卷可憑（見本院卷第204-246頁。
㈣、黃炳芳於104年11月間死亡，由被告及訴外人黃金榮、黃韓春
    蘭三人，繼承系爭已分割出112-21地號之重測前112-2地號
    土地，該三人復於105年4月間將上開土地，分割出重測前同
    段112-22、112-23地號後，而該112-2地號土地登記為被告
    所有、112-22地號土地則登記為黃金榮所有。其後於108年8
    月30日因地籍圖重測，系爭重測前112-2地號土地變更為湖
    光段1061地號（下稱1061地號）、系爭重測前112-21地號（
    即由分割出之112-21與164-11地號所合併之土地）則變更為
    湖光段1072地號（下稱1072地號）。該1061地號土地，使用
    分區為山坡地保育區，使用地類別為農牧用地，此亦有土地
    登記第一類謄本在卷為憑（見本院卷第41頁）。
四、本件爭點及本院之判斷：
　　茲本件兩造間爭執應予以審究者，在於㈠、於101年間，原告
    與黃炳芳間就雙方交換土地，其中就系爭112-2地號土地，
    所達成之協議內容為何？㈡、黃炳芳於101年間，是否已依其
    與原告達成之交換土地協議，履行從112-2地號土地，辦理
    分割移轉登記土地予原告之義務？黃炳芳當時是否有未完全
    履約之情形？爰予以論述如下。
㈠、於101年間，原告與黃炳芳間就雙方交換土地，其中就系爭1
　　12-2地號土地，所達成之協議內容為何？
１、經查，依上開兩造不爭執事項第㈡、㈢所述，原告與黃炳芳簽
    立系爭協議書之後，嗣雙方又於系爭調解委員會達成調解結
    果，其中包括:「一、兩造同意依原協議，向地政事務所申
    請測量、辦理分割登記。二、針對協議（即系爭協議書）第
    四點有爭議部分，兩造同意交換範圍不包括對造人（即黃炳
    芳）所述長10米、寬50公分排水溝（下稱系爭排水溝）部分
    。實際位置及面積，以地政單位測量為準。」，且之後黃炳
    芳亦就其所有之112-2地號土地，申請辦理分割出112-21地
    號土地，而當時就分割線所在樁點之指界，共有六個界樁點
    （見本院卷第228頁），依原告於其民事準備㈠狀所不爭執當
    時其中之一個界樁點（見本院卷第99頁），即係以原告建物
    之圍牆為分界，該界樁點乃為位於本院卷第104、106頁，標
    示為「圍牆分界3」之該紅色噴漆點，係約位於系爭排水溝
    邊緣與原告建物圍牆之交界處，核與旁邊之道路邊緣尚有一
    些距離等情，此有本院於109年8月21日會同兩造及地政人員
    至現場履勘測量時，所拍攝系爭排水溝及其旁之原告建物圍
    牆之現場照片（見本院卷第129頁下方、130頁、133頁、134
    頁之照片）可供比對、參照。嗣原告並就分割出之該112-21
    地號土地，與其原有之164-11地號土地為合併登記乙節，亦
    已如前述。之後原告與黃炳芳就上開從112-2地號土地，分
    割出112-21地號之分割線界址點，於隔年即102年1年17日委
    請地政人員至現場鑑界測量，而當時地政人員所鑑界測量之
    部分點位，亦係位於系爭排水溝與前述建物圍牆之交接處，
    此亦有被告所提被證一之照片中，其中照片背面標示①②之該
    二張照片可參（見本院卷第90頁之該二張照片），且原告於
    102年1月17日當天地政人員測量時亦有在場，此為其所不爭
    ，參以原告於當天測量後，迄至提起本件訴訟之前，其並未
    舉證於先前長達數年期間中，曾對當時之測量、鑑界結果加
    以爭執，且其於本件審理時復陳稱:對於黃炳芳在101年9月
    從112-2地號分割出112-21地號之結果  ，其本來無意見，
    亦未主張黃炳芳未依道路邊緣分割等語（見本院卷第325頁
    ），是以堪認黃炳芳與原告於系爭調解委員會，達成上開所
    述之調解結果後，黃炳芳其後從112-2地號，辦理分割出112
    -21地號土地之位置，並不包括系爭排水溝之所在土地，而
    當時原告就此亦未加以爭執或表示異議，其後長達多年亦然
    。準此，應足推認黃炳芳與原告於101年間，就土地交換所
    達成之最終協議結果，其中就本件所涉之黃炳芳112-2地號
    土地，所應分割移轉予原告之部分，乃係:依系爭協議書第
    四點所載，即以101年間當時之道路，依其所舖設柏油路之
    邊緣為分割線，但排除系爭排水溝所在之土地在內。
２、原告雖提出系爭調解委員會出具之調解不成立證明書，並以
    調解當時，其並未同意排水溝之土地不須分割歸原告，而主
    張雙方就該部分當時未達成協議。惟查，上開之調解不成立
    證明書，應係系爭調解委員會於原告提起本件訴訟後，應原
    告之請求而於109年8月24日所出具，且其勾選不成立之原因
    ，乃係:等待相關資料確定，此有原證11-1之系爭調解筆錄
    及調解不成立證明書影本在卷可憑（見本院卷第304-306頁
    ）。且查，依上開之所述，已可認定原告與黃炳芳在101年
    間，確已達成系爭調解筆錄調解結果第二點內容之協議，之
    後黃炳芳亦依該協議結果而實際辦理112-2地號土地之分割
    ，原告亦辦理112-21地號與164-11地號土地之合併登記，雙
    方就該問題已解決，始未再依系爭調解筆錄調解結果第三點
    所載:「本案俟地政事務所完成土地測量並有土地複丈成果
    圖後，再行調解。」之內容（見本院卷第304頁），提出測
    量結果之資料而再為調解，故不得以系爭調解委員會形式上
    ，以原告與黃炳芳當時於該次調解後，未再提出測量結果資
    料等原因，而認該次調解不成立，即認定當時雙方並未達成
    該調解結果第二點內容之合意，原告上開之主張，尚難以憑
    採。是以，原告與黃炳芳就雙方之交換土地，其中就本件所
    爭議，即黃炳芳應從112-2地號土地分割而移轉登記予原告
    之土地範圍及位置，雙方於101年間最終達成之協議，係為
    依系爭協議書第四點所載，即以101年間當時位於112-2地號
    土地上之道路，以該道路柏油路面之邊緣為分割線，但排除
    系爭排水溝所在之土地在內之情，應堪以認定。
㈡、黃炳芳於101年間，是否已依其與原告達成之交換土地協議，
    履行從112-2地號土地，辦理分割移轉登記土地予原告之義
    務？黃炳芳當時是否有未完全履約之情形？
１、原告業已自承當時為分割而劃分112-2、112-21地號土地之地
    界線時，黃炳芳與原告雙方確有沿柏油路邊緣打樁或噴漆作
    為界點，並提出原證8、原證9之當時雙方所釘界樁或噴漆點
    之照片為證（見本院卷第99頁原告書狀第三點、本院卷第10
    4、106頁之照片），核與被告所提102年1月17日於地政人員
    現場鑑界測量時，雙方在場及現場所顯示上開二筆土地分割
    之界點，包括塑膠界樁、紅色噴漆點及鐵柱等之照片內容（
    見本院卷第90頁之照片）大致相符。且比對地政人員測量成
    果圖（土地分割圖及土地合併圖，見本院卷第228頁）、分
    割及合併後當時之舊地籍圖（見本院卷第250頁）及原證7重
    測前系爭土地之空照圖（見本院卷第102頁），可知101年間
    當時，確係從112-2地號土地內，其中位於系爭柏油道路外
    西北側之土地，分割出112-21地號土地，之後再將112-21地
    號與164-11地號土地合併為112-21地號。又地政人員當時係
    根據雙方人員於現場，就分割界址點之打樁或噴漆位置，在
    該處設置六支塑膠界樁，並依該等塑膠界樁位置，從112-2
    地號土地，測量分割出112-21地號土地，此亦有被告所提10
    1年間上開土地分割及合併之新竹縣竹東地政事務所土地複
    丈成果圖，及前述土地複丈成果圖及面積計算表影本在卷可
    參（見本院卷第68、228頁）。且黃炳芳及原告於101年間申
    辦上開土地分割及合併事宜時，均係於該年8月23日同一天
    ，以連續案號向地政事務所申請辦理，嗣地政人員就上開分
    割及合併所作之土地複丈成果圖，乃合併在一份而通知並寄
    送予黃炳芳及原告，此有竹東地政事務所函送至院之前述 
    申請書、土地複丈圖及面積計算表及被告所提上開之土地複
    丈成果圖在卷可參（見本院卷第68頁、第204-230頁），堪
    認原告當時已從上開之複丈成果圖之圖面內容，得知地政人
    員之測量成果，然其當時並未依地籍測量實施規則第221條
    之規定，對該測量成果提出異議，再參以:於翌年即102年1
    月間，就上開分割成果地政人員再於現場測量鑑界時，原告
    亦已在場，對現場之鑑界測量結果亦未加以爭執，其後長達
    數年亦然。原告雖表示:當時在現場有加以爭執，然為被告
    所否認，而原告就此迄未證明，反而於開庭時曾陳稱:其就
    黃炳芳在101年9月從112-2地號分割出112-21地號之結果，
    其本來是沒有什麼意見等情，已如前述，且倘原告當時已加
    以爭執，衡情其當會於之後再為主張，然原告並未提出其於
    本件訴訟前，長達多年期間曾有爭執之事證，是其所述當時
    有爭執應不可採，準此，堪認原告當時業已承認該等土地分
    割之結果。是以本院綜據上情，被告辯稱:黃炳芳於系爭調
    解後，已依當時所達成協議之內容，申請地政人員就其所有
    112-2地號土地，沿著道路柏油路面邊緣為界，但扣除系爭
    排水溝之土地，分割出112-21地號土地，再由原告與其之16
    4-11地號為合併登記，且地政人員當時係根據雙方之指界釘
    出界樁，並依界樁所在位置如實測量而為分割，黃炳芳當時
    已依約履行土地分割移轉予原告之義務乙節，即非無據。
２、原告固另於前述之履勘期日，於現場著目前之道路柏油邊緣
    ，噴漆指出編號1-6之之六點，主張該六點連線，乃係其與
    黃炳芳所協議，從112-2地號土地分割出112-21地號之分割
    線，即當時柏油路面邊緣線之位置。而就原告所指界之該六
    點，經本院囑請竹東地政事務所人員測量後，已據該地政事
    務所檢送所繪製之複丈成果圖即附圖到院，原告所指之該六
    點，即附圖所示編號1、2、3、4、5、6該六點乙節，亦有本
    院之勘驗筆錄及現場照片在卷可憑（見本院卷第120-130頁
    、第292頁），原告並進而主張該六點與目前1061地號（即
    重測前112-2地號）、1072地號（重測前為112-21地號）間
    地籍線間該範圍之土地，即附圖所示甲案中之A，面積83.52
    平方公尺之土地，乃係黃炳芳先前漏未依協議分割移轉之土
    地，復以原證7之空照圖所示，分割線切入其建物，非位在
    當時之柏油路面邊緣為據（見本院卷第102頁），然為被告
    所否認。經查，原告所指之附圖所示4、5、6該三點，乃係
    位於履勘當日柏油路面之邊緣，有本院於勘驗時拍攝之現場
    照片在卷可稽（見本院卷第128-130頁），而原告於履勘時
    ，並不爭執於黃炳芳辦理分割移轉土地予原告之後，現場之
    柏油路面有再重新鋪過（見本院卷第121頁），則重鋪過之
    柏油路面位置，其邊緣與黃炳芳先前辦理土地分割時之柏油
    路面邊緣之位置，是否完全相同，已有疑義，且原告就上開
    編號4至6三點，逕以目前之路面邊緣為準，已難以憑採。況
    就附圖所示編號4、5該二點位置之西北側處，為系爭排水溝
    之所在，此有被告於履勘當天所指、位於系爭排水溝邊緣處
    或其旁之編號4-1、5-1、6-1該三點之位置照片，及地政人
    員所測得該三點位置之附圖（標示為編號4-1、5-1、6-1三
    點）在卷可佐（見本院卷第129-130、133-134頁、292頁）
    ，而依上開所述，112-2地號應分割予原告之土地範圍，並
    不包括系爭排水溝位置部分，準此，益見原告此部分以附圖
    編號4、5該二點，為雙方當時協議之分割線所在之界址點，
    洵不可採，且原告就原證7圖面，逕以路面邊緣而非排水溝
    位置作為比較基礎，所為之主張亦難以採取。
３、至於兩造所均不爭執位於當時柏油路面邊緣，為當時系爭二
    筆土地分割線界址點之附圖所示編號1、2、3該三點之連線
    部分，經核與該1061、1072地號土地間，目前重測後新地籍
    圖所示之地籍線位置固有不同，此有附圖在卷可憑（附圖中
    位於1061、1072 地號土地間之黑色線，即目前重測後之地
    籍線，重測後之地籍線係位於該編號1、2、3點連線之西北
    側），惟查，依新竹縣竹東地政事務所109年9月9日之函文
    ，其說明二乃表示:經查西河排小段112-2、112-21地號間之
    地籍線位置（按即黃炳芳辦理分割後，土地重測前之地籍線
    位置），與重測後（即湖光段1061、1072地號）地籍線位置
    約略相同（見本院卷第202頁），既為約略相同，可見仍有
    不同之處，並非全部位置均屬相同，是不得憑此認為:於一０
    一年間黃炳芳分割土地時之分割線即舊地籍線，其中在位於
    相對於前述新的地籍線，即附圖所示編號1、2、3該三點連
    線之該段部分，舊地籍線與新地籍線位置係屬相同（即位於
    附圖編號1、2、3點西北側之黑色地籍線位置），進而以當
    時分割後之土地分割界址線，與實際上協議作為分割界 線
    之上開附圖編號1、2、3三點連線（即當時之柏油路邊緣）
    之位置不符，而認黃炳芳未依協議，以柏油道路邊緣為界分
    割移轉土地予原告，故原告憑此主張黃炳芳未依協議履約云
    云，亦不可採。
４、從而，依上開所述，應認黃炳芳於101年間當時，已依其與原
    告間之協議，履行自112-2地號土地，分割移轉土地予原告
    之義務完畢，並無未完全履約之情形，原告之主張尚難以採
    認。　　
㈢、依上所述，難認被告之被繼承人黃炳芳於生前，有未依其與
    原告間達成之協議，履行分割並移轉土地予原告義務之情事
    ，則原告主張依系爭協議書及繼承之法律關係，訴請被告將
    系爭1061地號土地，其中如附圖甲案所示 A、面積83.52平
    方公尺之土地所有權，移轉登記予原告，已乏依據。何況
　　原告係請求被告將1061地號土地如附圖甲案所示A部分、面
    積83.52 平方公尺之特定部分，移轉登記予原告，因未經分
    割，被告已無從遽以將該特定部分之土地所有權，移轉登記
    予原告，是原告上開之請求，於法亦無從准許。從而，原告
    本件請求被告將1061地號土地如附圖甲案所示A、面積83.52
    平方公尺之土地所有權，移轉登記予原告，於法即屬無據，
     應予判決駁回。
㈣、本件事證已臻明確，兩造其餘攻擊防禦方法及所提之證據，
    經本院審酌後，認於判決結果均不生影響，爰不一一論述。
五、據上論結，本件原告之訴為無理由，依民事訴訟法78條，判
    決如主文。
中　　華　　民　　國　　109 　年　　12　　月　　16　　日
                  民事第二庭　　　法　官　鄭政宗
以上正本係照原本作成。
如對本判決上訴，須於判決送達後 20 日內向本院提出上訴狀。
如委任律師提起上訴者，應一併繳納上訴審裁判費。
中　　華　　民　　國　　109 　年　　12　　月　　16　　日
                                  書記官　楊嘉惠